【裁判字號】    98,易,312
【裁判日期】    980909
【裁判案由】    竊盜
【裁判全文】
臺灣板橋地方法院刑事判決               98年度易字第312號
公  訴  人  臺灣板橋地方法院檢察署檢察官
被      告  乙○○
上列被告因竊盜案件，經檢察官提起公訴（98年度偵字第1900號
），本院判決如下：
    主  文
乙○○竊盜，處有期徒刑參月，如易科罰金，以新臺幣壹仟元折
算壹日。扣案之鑰匙壹支沒收。
    事  實
一、乙○○意圖為自己不法之所有，於民國98 年1 月2 日凌晨0
    時20分許，在臺北縣三重市○○街189 號前，持其所有之鑰
    匙1 支，插入甲○○所有、停在該處之車號TBQ-463 號輕型
    機車之電門並發動引擎後，駕駛該機車離開現場而竊取之，
    得手後供己代步之用。因甲○○發現上開機車遭竊，報警協
    尋，嗣乙○○於同年月4 日下午5 時30分許，駕駛上開竊得
    機車行經臺北縣三重市○○○路36巷1 號前，為警攔檢查獲
    ，並扣得乙○○所有、供其行竊上開機車所用之鑰匙1 支，
    始悉上情。
二、案經甲○○訴由臺北市政府警察局中正第一分局報請臺灣板
    橋地方法院檢察署檢察官偵查起訴。
    理  由
一、證據能力部分：按被告以外之人於審判外之言詞或書面陳述
    ，除法律有規定者外，不得作為證據，刑事訴訟法第159 條
    第1 項固定有明文。惟被告以外之人於審判外之陳述，雖不
    符同法第159 條之1 至之4 之規定，而經當事人於審判程序
    同意作為證據，法院審酌該言詞陳述或書面陳述作成時之情
    況，認為適當者，亦得為證據；當事人、代理人或辯護人於
    法院調查證據時，知有第159 條第1 項不得為證據之情形，
    而未於言詞辯論終結前聲明異議者，視為有前項之同意，此
    亦據同法第159 條之5 規定甚明。查本件被告、檢察官於本
    院準備程序中均未就證據能力提出爭執，且迄於言詞辯論終
    結前，亦未就本院所調查之證據主張有刑事訴訟法第159 條
    第1 項不得為證據之情形，應認均已同意得作為本案之證據
    。從而，下述證據資料縱有屬傳聞證據，且不符刑事訴訟法
    第159 條之1 至之4 之規定者，經本院審酌各該證據資料作
    成時之一切客觀情況，認無不適當之情事，均認有證據能力
    ，合先敘明。
二、訊據被告乙○○固坦承伊為警查獲時，正持扣案之鑰匙1 支
    駕駛告訴人甲○○遭竊之車號TBQ-463 號輕型機車無訛，惟
    矢口否認有何竊盜犯行，辯稱：該機車係伊在臺北市○○區
    ○○街某處，以新臺幣（下同）4 千元，向一位不認識的人
    購買，並非伊行竊而得云云。惟查：
  (一)告訴人甲○○所有之車號TBQ-463 號輕型機車，於98年1 月
    2 日凌晨0 時20分許，在臺北縣三重市○○街189 號前遭竊
    ；嗣被害人報警協尋，警方隨即於同年月4 日下午5 時30分
    許，在臺北縣三重市○○○路36巷1 號前，查獲被告持扣案
    之鑰匙1 支駕駛上開機車等情，已據告訴人甲○○於警詢時
    指訴綦詳，並有扣案之鑰匙1 支，及臺北縣政府警察局車輛
    協尋電腦輸入單、車輛尋獲電腦輸入單、贓物認領保管單各
    1 份、採證照片2 幀附卷可稽，此部分事實首堪認定。
  (二)上開機車遭竊，短短約於2 日即為警尋獲，其淪入偷竊者實
    力支配之時間甚短。對於該車於遭竊後不久，為何旋為被告
    駕駛使用乙節，被告雖以前詞置辯，而就其購買機車之經過
    情形，被告於警詢時先係謂：我於98年1 月3 日下午2 點在
    萬華區○○街與康定路口跟別人買的，我不認識對方，也不
    知道他的姓名年籍及聯絡方式，他賣我4 千元，我不相信他
    ，怕來路不明，所以先付2 千元為訂金，約定同年月5 日下
    午約4 點在廣州街與康定路口等他交付證件，我再給他尾款
    2 千元云云（見偵卷第6 頁）；嗣於本院審理時稱：查獲機
    車是我在萬華跟一位不認識的人購買，他說缺錢要賣機車，
    我只有給他一半的錢，說好隔天把全部的錢給他，他才要把
    證件給我，我是在警察查獲前一天（指98年1 月3 日）購買
    的，約定全部的手續、證件辦好後，我才把尾款交給他，我
    們是約隔天（指98年1 月4 日）下午2 點在同一地點見面去
    監理所辦理過戶，但後來我沒有去跟對方碰面云云（見本院
    卷第44至45頁）。惟被告為具備通常智識程度之成年男子，
    洵有相當之社會經驗，何致輕率在路旁向完全不認識之陌生
    人購買機車，非但未向對方索取任何車籍證明文件，更未互
    留聯絡方式？所述交易情形已與常情相悖。甚且，被告係於
    98年1 月4 日下午5 時30分許為警查獲，此觀扣押筆錄所載
    甚灼，倘如被告於本院審理時所述，其與對方係約在98年1
    月4 日下午2 時見面辦理過戶手續，何以未依約前往，嗣駕
    駛上開機車為警查獲？倘如被告於警詢時所述，係約在98年
    1 月5 日下午約4 時許由對方交付證件，被告既已為警查獲
    ，確知該機車係來路不明之贓物，何以未積極要求帶同警方
    前往查緝該出賣機車之不詳人士？在在有違情理，顯係虛偽
    辯詞，委難採信。本院鑑於上開機車失竊與尋獲時間之密接
    性、被告就其持有該機車之原因自始至終無從為合理之記明
    ，甚至羅織不實辯詞等情，因認該機車確係被告所竊無訛，
    始符情理。綜上所述，本案事證已臻明確，被告犯行堪予認
    定，應依法論科。
三、核被告所為，係犯刑法第320 條第1 項之竊盜罪。爰審酌被
    告前已有多件竊盜前科（均判處拘役確定，不致使本案成立
    累犯），有臺灣高等法院被告前案紀錄表可參，素行不佳，
    其不知尊重他人財產權，擅自在路邊竊取告訴人所有之機車
    作為代步使用，有害社會治安，對於告訴人造成之損害程度
    ，及犯後未能勇於認錯，一再飾詞卸責，未見悔意等一切情
    狀，量處如主文所示之刑，並諭知如易科罰金之折算標準，
    以示懲儆。扣案之鑰匙1 支，乃被告持以駕駛贓車而為警查
    獲時所起出，衡情應係被告所有、供其實行本案竊行所用之
    物，爰依刑法第38條第1 項第2 款規定諭知沒收。
據上論斷，應依刑事訴訟法第299 條第1 項前段，刑法第320 條
第1 項、第41條第1 項前段、第38條第1 項第2 款，刑法施行法
第1 條之1 第1 項、第2 項前段，判決如主文。
本案經檢察官謝岳龍到庭執行職務。
中    華    民    國    98    年    9     月    9     日
                  刑事第十一庭  法  官  朱嘉川
以上正本證明與原本無異。
如不服本判決應於收受送達後10日內向本院提出上訴書狀，並應
敘述具體理由；其未敘述上訴理由者，應於上訴期間屆滿後20日
內向本院補提理由書（均須按他造當事人之人數附繕本）「切勿
逕送上級法院」。
                                書記官  陳聖儒
中    華    民    國    98    年    9     月    9     日
附錄本案論罪科刑法條全文：
中華民國刑法第320條
意圖為自己或第三人不法之所有，而竊取他人之動產者，為竊盜
罪，處5 年以下有期徒刑、拘役或5 百元以下罰金。
意圖為自己或第三人不法之利益，而竊佔他人之不動產者，依前
項之規定處斷。
前二項之未遂犯罰之。


司法院資訊處製作；財團法人民間司法改革基金會備份。
